【裁判字號】    99,易,2120
【裁判日期】    991207
【裁判案由】    賭博
【裁判全文】
臺灣高雄地方法院刑事判決              99年度易字第2120號
公  訴  人  臺灣高雄地方法院檢察署檢察官
被      告  王宣富
            潘志華
            蔣佳錡
            陳莉麗
            陳坤和
上列被告因賭博案件，經檢察官提起公訴（99年度偵字第14104
號），本院判決如下：
    主  文
王宣富共同犯賭博罪，處罰金新台幣貳萬元，如易服勞役，以新
台幣壹仟元折算壹日。扣案如附表一及附表二編號1 至編號11所
示之物，均沒收。
潘志華共同犯賭博罪，處罰金新台幣捌仟元，如易服勞役，以新
台幣壹仟元折算壹日。扣案如附表一及附表二編號1 至編號11所
示之物，均沒收。
蔣佳錡共同犯賭博罪，處罰金新台幣捌仟元，如易服勞役，以新
台幣壹仟元折算壹日。扣案如附表一及附表二編號1 至編號11所
示之物，均沒收。
陳莉麗共同犯賭博罪，處罰金新台幣捌仟元，如易服勞役，以新
台幣壹仟元折算壹日。扣案如附表一及附表二編號1 至編號11所
示之物，均沒收。
陳坤和犯賭博罪，處罰金新台幣仟元，如易服勞役，以新台幣
壹仟元折算壹日。扣案賭資新臺幣壹仟柒佰元，沒收。
    事  實
一、王宣富自民國98年10月間起，經營址設高雄縣仁武鄉○○村
    ○○○路398 號1 樓、領有電子遊戲場營業級別證之「東洲
    電子遊戲場」，擔任負責人，並於98年11月、12月間，以每
    月新臺幣（下同）2 萬6 千元不等之薪水，陸續僱用蔣佳錡
    （蔣佳錡於99年2 月間離職後，復於99年4 月1 日回任）、
    陳莉麗擔任開分員，負責現場開分、洗分等工作；另於99年
    1 月間，僱用潘志華負責現場巡視等工作。詎渠等竟共同基
    於以店內所擺設如附表一所示電子遊戲機臺從事賭博之犯意
    聯絡，提供前開公眾得出入之「東洲電子遊戲場」，作為賭
    博場所，而與不特定顧客賭博財物。其賭博方式為：由賭客
    持現金開分後，依各機台所設定之比例押注，而各機台輸贏
    之倍數亦不等，若賭客為贏方，則得於洗分時以押注換取之
    累積分數向現場人員蔣佳錡、陳莉麗等人換取積分卡，再持
    積分卡兌換等值現金。嗣於99年4 月20日20時20分許，適有
    賭客陳坤和基於賭博之犯意，前往上開東洲電子遊戲場，把
    玩店內「超八」、「賽馬」等賭博性電動機台，而於同日21
    時30分許，陳坤和委請陳莉洗分並換得積分卡1700分後，陳
    坤和再交付積分卡予陳莉麗，由陳莉麗收下後轉交給潘志華
    ，潘志華則將現金新臺幣（下同）1700元擺放在店內「行星
    」之賭博機臺上，並由陳坤和自行拿取賭金，旋即為警持搜
    索票執行搜索而當場查獲，並扣得陳坤和所得之賭資1700
    元、如附表一所示之賭博性電子遊戲機臺共64台（含IC板共
    85塊）及如附表二所示之物，而悉上情。
二、案經高雄縣政府警察局仁武分局報告臺灣高雄地方法院檢察
    署檢察官偵查起訴。
    理  由
壹、有罪部分
一、訊據被告王宣富、蔣佳錡、陳莉麗、潘志華、陳坤和對上開
    犯罪事實均坦承不諱，並有高雄縣政府警察局仁武分局99年
    4 月20日搜索扣押筆錄暨其扣押物品目錄表( 見警卷第47頁
    至第69頁）、警方拍攝賭場內兌換現金照片（見警卷第115
    至第117 頁）、警方查扣電子遊戲機照片（見警卷第119 頁
    至第277 頁、第403 頁至第559 頁、收支帳冊本（見警卷第
    279 頁至第341 頁）、電子遊戲機開分記錄帳冊（見警卷第
    343 頁至第365 頁）、電子遊戲機開分統計記錄報表（見警
    卷第367 頁至第395 頁）、警方查扣現場交易票卡、主機、
    開機鑰匙等照片（見警卷第561 頁至第569 頁）、營業登記
    證正本（見99年度偵字第14104 號< 下稱偵卷> 第42頁）、
    警方側錄現場照片（見偵卷第49頁至第53頁）在卷可稽，足
    認被告等人自白均與事實相符，事證明確，犯行均洵堪認定
    。
二、核被告王宣富、蔣佳錡、陳莉麗、潘志華、陳坤和均係犯刑
    法第266 條第1 項前段之賭博罪；按共同正犯之成立，祇須
    具有犯意之聯絡，行為之分擔，既不問犯罪動機起於何人，
    亦不必每一階段犯行，均經參與以自己犯罪之意思而參與，
    其所參與者雖非犯罪構成要件之行為，仍無解於共同正犯之
    罪責（最高法院34年上字第862 號、66年台上字第2527號判
    例意旨參照）。次按共同正犯之意思聯絡，原不以數人間直
    接發生者為限，即有間接之聯絡者，亦包括在內。如甲分別
    邀約乙、丙犯罪，雖乙、丙間彼此並無直接之聯絡，亦無礙
    於其為共同正犯之成立（最高法院77年台上字第2135號判例
    意旨參照），本件被告蔣佳錡、陳莉麗、潘志華3 人經王宣
    富雇用後，就被告王宣富所為上開犯行均具有犯意聯絡及行
    為分擔，均為共同正犯。被告王宣富自98年10月某日起至99
    年4 月20日為警查獲時止所為上開犯行，係基於單一犯意，
    在密切接近之一定時、地，持續實行之多次犯罪行為，應依
    集合犯論以一罪。至陳坤和雖亦參與賭博犯行，惟其與被告
    王宣富、蔣佳錡、陳莉麗、潘志華乃各有目的致居於彼此相
    互對立之「對向犯」地位，故陳坤和應僅就其自身之行為負
    責，而與被告王宣富、蔣佳錡、陳莉麗、潘志華間無所謂犯
    意之聯絡，尚無適用刑法第28條論以共同正犯之餘地（最高
    法院81年臺非字第233 號判例意旨參照），附此敘明。爰審
    酌被告王宣富、蔣佳錡、陳莉麗、潘志華利用經營電子遊戲
    場之機會從事賭博犯行，助長投機心態，而被告王宣富係電
    子遊藝場之負責人，就本件犯行處於主導地位，被告蔣佳錡
    、陳莉麗、潘志華為現場工作人員，處於協助地位，情節較
    輕，另被告陳坤和在公眾得出入之場所把玩賭博性電子遊戲
    機台，亦有礙社會風氣，所為亦非可取，復審酌被告王宣富
    經營之時間及所生之危害程度，暨被告5 人犯後均尚能坦承
    犯行，暨其等之犯罪動機、目的、手段、參與犯罪之程度等
    一切情狀，分別量處如主文所示之刑，並均諭知易服勞役之
    折算標準標準，以資懲儆。
三、按刑法第266條第2項為同法第38條之特別規定，祇要係當場
    賭博之器具、在賭檯或兌換籌碼處之財物，不問屬於犯人與
    否，皆應依該條項規定宣告沒收，且擺設電動賭博機賭博行
    為與一般賭博行為不同，擺設人每日開機營業時起，即處於
    隨時供不特定賭客投幣與其對賭之狀態，就擺設人而言，每
    日一旦開機營業，即認應已開始賭博行為，是既係營業時為
    警查獲，不論查獲時有無賭客在場賭博，查扣之賭博性電玩
    機具均屬當場賭博之器具，應依刑法第266條第2項沒收之〔
    司法院（82）廳刑一字第883 號、司法院（78）廳刑一字第
    1 692 號函文研究意見參照〕，是扣案如附表一所示之物，
    均屬當場賭博之器具，屬在賭檯或兌換籌碼處之財物，均應
    依刑法第266 條第2 項，宣告沒收。另附表編二編號1 至編
    號11所示之物，為被告王宣富所有，供犯本罪所用之物，依
    共同正犯責任共同原則，應依刑法第38條第1 項第2 款規定
    ，於被告王宣富、蔣佳錡、陳莉麗、潘志華等人所諭知之罪
    刑項下宣告沒收之。又附表二編號12至編號17所示之物，係
    經營遊藝場之業者合法所需之物，且無證據證明與本件犯罪
    有關，本院依裁量，認以不宣告沒收為當。至扣案如附表二
    編號18所示5900元，尚無證據證明為被告王宣富、蔣佳錡、
    陳莉麗、潘志華等人供本件犯罪所用之物，亦不宣告沒收。
    末查，賭客即被告陳坤和身上查獲之賭資現金1700元，則係
    被告陳坤和所有、因犯罪所得之物，爰於其所諭知之罪項下
    宣告沒收之。
貳、不另為無罪之諭知部分
一、公訴意旨略以：被告王宣富自98年10月起至99年4 月20日為
    警查獲為止，經營址設高雄縣仁武鄉○○村○○○路398 號
    1 樓、領有電子遊戲場營業級別證之「東洲電子遊戲場」擺
    設賭博性電子遊戲機台，擔任負責人，並雇用具有營利供給
    賭博場所、營利聚眾賭博犯意聯絡之蔣佳錡、陳莉麗、潘志
    華在上址擔任開分、洗分及現場巡守人員，其等除犯刑法第
    266 條第1 項之賭博罪外，應同時另涉刑法第268 條之意圖
    營利供給賭博場所罪及聚眾賭博罪等語。
二、惟查，證人陳坤和於本院審理時證稱：當天打電子遊戲機有
    輸、有贏，當天機台的賠率高，一直吐分數，所以伊有贏錢
    等語（見99易字第2120號卷第52頁）在公眾得出入之場所設
    置電動賭博機具與賭客對賭，係以該賭博機具出現之偶然事
    實決定勝負，其輸贏之或然率不確定，核其性質，與刑法第
    268 條前、後段之意圖營利供給賭博場所罪、聚眾賭博罪，
    須以行為人有營利之意圖，進而提供賭博場所或聚眾賭博，
    且其營利之來源必須附麗於提供賭博場所或聚眾賭博之行為
    ，如抽頭、收取租金或變相收取清潔費、茶水費等，方能以
    該罪論擬之情不同；易言之，倘獲利之來源係取決於賭博本
    身之輸贏，即仰賴賭博之射倖性，而非抽頭等營利行為，自
    與刑法第268 條之構成要件有間，應僅成立賭博罪。本件被
    告係以所擺設之賭博性電子遊戲機為媒介，與來店賭客陳坤
    和對賭，獲利來源係取決電子遊戲機不確定之輸贏機率，並
    無抽頭之營利行為，賭客間亦無對賭行為；此外，亦查無其
    他積極證據足認被告王宣富、蔣佳錡、陳莉麗、潘志華有何
    意圖營利供給賭博場所或聚眾賭博之犯行，依上開說明，自
    難以刑法第268 條之罪相繩。然檢察官認被告王宣富、蔣佳
    錡、陳莉麗、潘志華所犯意圖營利供給賭博場所與聚眾賭博
    罪，與經本院論罪科刑之普通賭博罪間，具有想像競合犯之
    裁判上一罪關係，爰不另為無罪之諭知。
據上論斷，應依刑事訴訟法第299 條第1 項前段、刑法第28條、
第266 條第1 項前段第2 項、第42條第3 項、第38條第1 項第2
款，刑法施行法第1 條之1 第1 項、第2 項前段，判決如主文。
本案經檢察官童志耀到庭執行職務。
中    華    民    國    99    年    12    月    7    日
                  刑事第二庭    審判長法  官  李政庭
                                      法  官  施盈志
                                      法  官  陳航代
以上正本證明與原本無異。
如不服本判決應於收受送達後10日內向本院提出上訴書狀，並應
敘述具體理由；如未敘述上訴理由者，應於上訴期間屆滿後20日
內向本院補提理由書（均須按他造當事人之人數附繕本）「切勿
逕送上級法院」。
中    華    民    國    99    年    12    月    7     日
                                      書記官  林慧君
附錄本案論罪科刑法條
中華民國刑法第266條（普通賭博罪與沒收物）
在公共場所或公眾得出入之場所賭博財物者，處 1 千元以下罰
金。但以供人暫時娛樂之物為賭者，不在此限。
附表一：
   ┌──┬─────────┬─────┬──────┐
   │編號│ 扣押物品名稱     │數量（台）│    備註    │
   ├──┼─────────┼─────┼──────┤
   │ 1  │吉宗（八代將軍）  │    9     │含IC板9塊   │
   ├──┼─────────┼─────┼──────┤
   │ 2  │北斗神拳          │    4     │含IC板4塊   │
   ├──┼─────────┼─────┼──────┤
   │ 3  │鬥地王            │    2     │含IC板2塊   │
   ├──┼─────────┼─────┼──────┤
   │ 4  │接龍              │    2     │含IC板2塊   │
   ├──┼─────────┼─────┼──────┤
   │ 5  │滿貫大亨          │    2     │含IC板2塊   │
   ├──┼─────────┼─────┼──────┤
   │ 6  │野蠻              │    3     │含IC板3塊   │
   ├──┼─────────┼─────┼──────┤
   │ 7  │歡樂水果          │    8     │含IC板8塊   │
   ├──┼─────────┼─────┼──────┤
   │ 8  │賽馬（八人座）    │    1     │含IC板9塊   │
   ├──┼─────────┼─────┼──────┤
   │ 9  │行星（八人座）    │    1     │含IC板8塊   │
   ├──┼─────────┼─────┼──────┤
   │ 10 │骰寶（六人座）    │    1     │含IC板6塊   │
   ├──┼─────────┼─────┼──────┤
   │ 11 │超八              │    6     │含IC板6塊   │
   ├──┼─────────┼─────┼──────┤
   │ 12 │歡樂福星（小瑪莉）│    1     │含IC板1塊   │
   ├──┼─────────┼─────┼──────┤
   │ 13 │搖錢樹            │    3     │含IC板3塊   │
   ├──┼─────────┼─────┼──────┤
   │ 14 │超世紀賓果        │    1     │含IC板1塊   │
   ├──┼─────────┼─────┼──────┤
   │ 15 │超悟空            │    15    │含IC板15塊  │
   ├──┼─────────┼─────┼──────┤
   │ 16 │麻雀物語          │    2     │含IC板2塊   │
   ├──┼─────────┼─────┼──────┤
   │ 17 │賽馬（2人座）     │    1     │含IC板2塊   │
   ├──┼─────────┼─────┼──────┤
   │ 18 │龍飛鳳舞          │    1     │含IC板1塊   │
   └──┴─────────┴─────┴──────┘
 附表二：
   ┌──┬─────────┬───────┐
   │編號│ 扣押物品名稱     │  數量        │
   ├──┼─────────┼───────┤
   │ 1  │計分卡（500點）   │  183張       │
   ├──┼─────────┼───────┤
   │ 2  │計分卡（200點）   │  75張        │
   ├──┼─────────┼───────┤
   │ 3  │計分卡（100點）   │  39張        │
   ├──┼─────────┼───────┤
   │ 4  │天龍釣蝦場暨歡樂世│  8張         │
   │    │界及時樂簽單      │              │
   ├──┼─────────┼───────┤
   │ 5  │及時樂彩球含摸彩箱│  49顆        │
   ├──┼─────────┼───────┤
   │ 6  │99年4月20日中班開 │  4張         │
   │    │分表              │              │
   ├──┼─────────┼───────┤
   │ 7  │98年10月1日至98年 │  1本         │
   │    │12月31日帳冊      │              │
   ├──┼─────────┼───────┤
   │ 8  │現場監視錄影鏡頭  │  4顆         │
   ├──┼─────────┼───────┤
   │ 9  │現場監視螢幕      │  1台         │
   ├──┼─────────┼───────┤
   │ 10 │監視器主機        │  1台         │
   ├──┼─────────┼───────┤
   │ 11 │東洲電子遊戲場營業│  1台         │
   │    │資料電腦主機      │              │
   ├──┼─────────┼───────┤
   │ 12 │螢幕              │  1台         │
   ├──┼─────────┼───────┤
   │ 13 │列表機            │  1台         │
   ├──┼─────────┼───────┤
   │ 14 │4月份機種業績表   │  3張         │
   ├──┼─────────┼───────┤
   │ 15 │4月份搖錢樹機台開 │  2張         │
   │    │分表              │              │
   ├──┼─────────┼───────┤
   │ 16 │現金              │  5900元      │
   ├──┼─────────┼───────┤
   │ 17 │電玩開分鑰匙      │  1支         │
   ├──┼─────────┼───────┤
   │ 18 │99年1、2、3月份電 │  5張         │
   │    │遊場電玩機台營業總│              │
   │    │報表              │              │
   └──┴─────────┴───────┘

司法院資訊處製作；財團法人民間司法改革基金會備份。
